【裁判字號】    90,上易,655
【裁判日期】    900118
【裁判案由】    詐欺
【裁判全文】
臺灣高等法院臺中分院刑事判決                  民國九十年度上易字第六五五號
    上  訴  人  臺灣台中地方法院檢察署檢察官
    被      告  戊○○
    選任辯護人  林坤賢
    選任辯護人  邱華南
右上訴人因被告詐欺案件，不服臺灣台中地方法院中華民國九十年一月十八日第一審
判決（民國八十九年度易字第三五四四號，起訴案號：臺灣台中地方法院檢察署民國
八十八年度偵字第二三九七三號），提起上訴，本院判決如左：
    主      文
上訴駁回。
    理      由
一、本案經本院審理結果，認第一審判決被告無罪，經核並無不當，應予維持，並引
    用第一審判決書記載之證據及理由。（如附件）
二、上訴人即公訴人上訴意旨略稱：本件原審以同隆實業股份有限公司（以下簡稱同
    隆公司）銷售停車位之位置與數量均與告訴人之買賣契約相符，顯見被告於銷售
    當時，並未隱瞞其所設置之停車位及數量，告訴人並無陷於錯誤之情事，被告單
    純未告知買受人之停車位與設計圖不同，法律上及契約上並無告知義務，與詐欺
    罪之構成要件有間，而為被告無罪之判決，然察原判決既認定同隆公司與告訴人
    間買賣契約之約定及實際上施作停車位之位置與數量，與台中市政府工務局核定
    之設計圖說不符，被告明知設計圖與契約書約定不符，卻於買賣契約書第三條約
    定按圖施工，顯有誤導告訴人，使告訴人陷於錯誤，誤認所買受之車位與設計圖
    相符，再者消費者保護法第四條規定，企業經營者有提供消費者充分正確消費資
    訊之義務，原判決認被告無告知告訴人有關買賣契約內容及停車位施作與設計圖
    說不符之義務，顯屬違法，原審為被告無罪之判決，顯有違誤云云。惟查(一)告訴
    人甲○○、丙○○向被告之同隆公司購買之停車位，其長度、位置均與設計圖相
    符，告訴人等亦不爭執等情，業據證人即台中市政府建管課課長乙○○結證屬實
    ，而本案同隆公司登記程序並無違法，測量結果與登記結果並無差異等情，亦據
    證人即登記人員張翠恩證述屬實，是被告之同隆公司銷售之停車位與數量，與告
    訴人之買賣契約相符，被告顯無詐欺之意圖。(二)被告之同隆公司將一百廿四個機
    車車位，變更為六個汽車車位，與設計圖不符，固屬事實，惟告訴人甲○○、丙○○所購買之汽車車位，均為設計圖上之汽車車位，告訴人二人並無被詐欺情事
    。至告訴人甲○○汽車車位旁之通道，經乙○○測量結果，與設計圖相比，少卅
    五公分，惟此是否容許之誤差，姑不具論，惟告訴人甲○○係於同隆公司建築房
    屋完成，規劃停車位完畢，始買受停車位，既屬現物買賣，當無被詐欺情事。(三)
    地下室停車位規格之變更，僅為是否合於行政法規之問題，告訴人指稱被告之同
    隆公司將一百廿四個機車車位，變更為六個汽車車位云云，然被告之同隆公司所
    售予告訴人之車位，並非由機車停車位變更而成者。綜上所述，告訴人所購得之
    車位，縱與其理想有所出入，亦應屬民事上之買賣瑕疪問題，公訴人之上訴為無
    理由，應予駁回。
據上論斷，應依刑事訴訟法第三百七十三條、第三百六十八條判決如主文。
本案經檢察官丁○○到庭執行職務。
中      華      民      國      九十       年     十      月     九     日
                                臺灣高等法院臺中分院刑事第五庭
                                      審判長法  官  袁  從  楨
                                            法  官  郭  同  奇
   法  官  胡  森  田
右正本證明與原本無異。
不得上訴。
                                            書記官  王  瑩  澤
中      華      民      國      九十       年     十      月    十二    日
                                                                        Ｒ
附件：
臺灣臺中地方法院刑事判決                        八十九年度易字第三五四四號
    公  訴  人  台灣台中地方法院檢察署檢察官
    被      告  戊○○  男四十七歲（民國○○○年○月○日生）
                        住台中市○村路○段一八六號三樓之一
                        身分證統一編號：Ｍ一二九七三九號
    選任辯護人  邱華南律師
                林坤賢律師
右列被告因詐欺案件，經檢察官提起公訴（八十八年度偵字第二三九七三號），本院
判決如左：
    主  文
戊○○無罪。
    理  由
一、公訴意旨略以：被告戊○○係同隆實業股份有限公司（以下簡稱同隆公司）負責
    人，民國八十三年間同隆公司在台中市○○區○○段三五七、三六五地號土地上
    興建房屋銷售，明知建築執照規劃地下一樓汽車停車位五十二位、機車停車位四
    十三位，地下二樓汽車停車位五十六位、機車停車位六十四位，地下三樓汽車停
    車位六十位、機車停車位六十一位，竟意圖為自己不法所有，重規劃為地下一樓
    汽車停車位五十四位、機車停車位十七位，地下二樓汽車停車位五十八位、機車
    停車位十一位，地下三樓汽車停車位六十二位、機車停車位十四位，以此方式使
    告訴人丙○○、甲○○分別買受Ｂ類停車位新台幣（下同）七十三萬元、Ａ類停
    車位八十三萬元，詐取價差約十萬元，因認被告涉犯刑法第三百三十九條第一項
    詐欺取財罪嫌云云。
二、按犯罪事實應依證據認定之，無證據不得推定其犯罪事實，刑事訴訟法第一百五
    十四條定有明文。又刑法上詐欺罪之成立，以意圖為自己或第三人不法之所有，
    以詐術使人將本人或第三人之物交付為要件，所謂以詐術使人交付，必須被詐欺
    人因其詐術而陷於錯誤，若其所用之方法，不能認為詐術，亦不致使人陷於錯誤
    ，即不構成該罪，最高法院四十六年台上字第二六０號著有判例可資參照。訊之
    被告對於銷售前開房地與告訴人等，並重新規劃停車位等事實坦白承認，惟否認
    有何詐欺犯行，辯稱：同隆公司與承購戶簽定之買賣契約書中之停車位標示圖、
    停車位協議書及銷售平面配置圖均標示全部停車位為一七四位，未隱瞞全部停車
    位數量，至於增設停車位係將原建築執照中申請規劃為機車停車位部分，將其中
    一部規劃為汽車停車位，對告訴人等權益並無影響，亦未因此減少應給付告訴人
    應得之停車位面積，又被告對於出售停車位數與核准建築執照標示之停車位數不
    符處，並無告知義務，被告未有詐欺意圖及行為等語。經查（一）同隆公司銷售
    前述停車位之位置與數量均與告訴人丙○○簽定之買賣契約書所附停車位平面圖
    相符乙事，為告訴人自認明確，並有買賣契約書附卷可稽，顯見被告於銷售房屋
    當時並未隱瞞其所設置之停車位數量及位置。另告訴人甲○○於同隆公司建築房
    屋完成、規劃停車位完畢後始買受前述停車位，亦經告訴人甲○○陳述明確，可
    證告訴人買受停車位時，係依現況承買，對於停車位大小、位置及數量均可親見
    親聞，並任何無陷於錯誤情事。（二）同隆公司與告訴人等之契約書第三條約定
    ：「本大樓之施工標準悉依台中市政府工務局核定之設計圖說及建材設備說明（
    附件三），由乙方（即同隆公司）全權負責建造，外觀造形包括色調及建材統由
    建築師規劃處理。」有契約書附卷可憑，被告就停車位部分亦自承未依台中市政
    府工務局核定之設計圖說規劃等語，然買賣契約係買受人與出賣人就買賣條件合
    意情形下所訂立，因此買受人對於契約內容自然知之甚明，故出賣人對於買賣契
    約之內容在法律上及契約上並無告知義務，查前述契約書雖約定停車位應依台中
    市政府工務局核定之設計圖說建造，但被告對於同隆公司與台中市政府工務局間
    之設計圖核定問題並無告知義務，況被告於買賣契約書所附之停車位數量及位置
    並無欺瞞情事，是被告單純未告知買受人停車位部分與核定之設計圖有不同乙事
    ，核與詐欺罪之構成要件有間。（三）被告依買賣契約所附停車位數量及位置圖
    出賣停車位與承購戶，承購戶於買受時即知被告銷售停車位之數量，因此被告銷
    售停車位獲得價金既係承購戶於買受時可預見之事，不能指被告銷售時有為自己
    不法所有之意圖。（四）依建築技術規則第五十九條關於建物附設停車空間設置
    之數量標準規定，乃係指按建物樓地板面積之大小所為「最低」停車空間設置標
    準而言，是倘設置之停車位實際數目超過該條規定，應非法所不許，此由該條表
    列說明(二)之規定自明，且該規則第一百四十二條第六款亦規定建築物依法附設之
    防空避難設備得兼作停車空間，或他種用途使用，其使用限制由直轄市、縣（市
    ）政府予以訂定，是防空避難設備在不妨礙防空避難原則下，可作為停車空間使
    用甚明。又違章停車位雖有應即拆除之情形，然此乃行政違章之問題。另告訴人
    自承車位可使用等語，因此被告興建開挖地下室防空避難設施所增設之與設計圖
    未符處之違章車位，均屬可停車車位無誤，是被告所為，並無施用詐術可言。綜
    上所述，被告附於買賣契約書之停車位平面圖與核定之設計圖不一，此係民事有
    無違約問題，非僅因上開理由遽認被告有詐欺情形。故被告所為，核與詐欺罪之
    構成要件有間，難繩以該罪責。此外，本院復查無其他積極証據足資証明被告有
    何犯行，不能證明被告犯罪，自應為無罪之諭知。
據上論斷，應依刑事訴訟法第三百零一條第一項，判決如主文。
中      華      民      國      九十      年      一      月      十八  日
                                        法  官  林郁婷
右正本證明與原本無異。
如不服本判決，應於送達後十日內向本院提出上訴狀 （須附繕本） ，上訴於台灣高
等法院台中分院。
                                        書記官
中      華      民      國      九十      年      二      月      五    日


司法院資訊處製作；財團法人民間司法改革基金會備份。
